---
title: "Aula 3 CursoR GLM Gaussian GLM Poisson"
author: "Enggel Carmo"
date: "27/06/2021"
output: html_document
---

```{r setup, include=FALSE, message=FALSE, warning=FALSE}
knitr::opts_chunk$set(echo = TRUE)
```
## Premissas para análises parámetricas dos dados:
- Distribuição normal;
- Variância constante 
- Independência

## Existem várias situações onde os dados não apresentam essas características 

- As respostas são binária(0,1), ou contávéis
- Apresentam distribuição não-normal [^1].

[^1]: Demétrio, C. G., Hinde, J., & Moral, R. A. (2014). Models for overdispersed data in entomology. In Ecological modelling applied to entomology (pp. 219-259). Springer, Cham.

## Soluções para esse "problema"  
### Transformação dos dados
- Induz aproximação para normalidade;
- Estabiliza a variância;
- **não é garantia que uma transformação irão resolver esses problemas: pode haver uma troca entre homocedasticidade e linearidade e necessidade de aplicação de outro modelo** [^2].

[^2]: St‐Pierre, A. P., Shikon, V., & Schneider, D. C. (2018). Count data in biology—Data transformation or model reformation?. Ecology and evolution, 8(6), 3077-3085.

### Modelos lineares generalizados (GLM)

-  Os pesquisadores biológicos podem especificar diretamente a distribuição de erros e a relação entre a média e a variância;
    - Erro binomial (binário) 
    - Erro Poisson (contagens por unidade) [^3].  
    
[^3]: O'Hara, R., & Kotze, J. (2010). Do not log-transform count data. Nature Precedings, 1-1.

### GLM Gaussian  
```{r}
dados<-read.table("Dados_CursoR.txt",h=T)
attach(dados)
head(dados)
```
```{r Normal/Gaussian}
gauss=glm(ovos~1)
gauss1=glm(ovos~Dieta) #modelo
anova(gauss,gauss1,test="F")
```
`gauss` é o modelo nulo (sem efeito do tratamento)  
`gauss1` é o modelo "mais completo" com efeito do tratamento = _Dieta_

Os modelos apresentaram diferença entre si, ou seja, a _Dieta_ apresentou efeito na análise  

<br>

#### *ANOVA*
```{r}
anova(gauss1,test="F")

#Podemos observar que na propria tabela já descreve que o modelo é Gaussian
```
A Análise de Deviância do `gauss1` mostrou que a _Dieta_ afetou signficativamente a fecundidade de *Eriopis connexa*.
<br>


```{r}
summary(gauss1)
```

## Modelagem para dados contáveis que não apresentam distribuição normal  

### GLM Poisson [^4].  
[^4]: Warton, D. I., Lyons, M., Stoklosa, J., & Ives, A. R. (2016). Three points to consider when choosing a LM or GLM test for count data. Methods in Ecology and Evolution, 7(8), 882-890.

```{r Poisson}
ovi=glm(ovos~1,poisson) #modelo nulo
ovi1=glm(ovos~Dieta,poisson) #modelo completo
# Adicionar o tipo de distribuição no modelo
anova(ovi,ovi1,test="Chisq") #Teste qui-quadrado
```
#### *ANODEV*
```{r}
anova(ovi1,test="Chisq")
# Análise de deviância do modelo completo
```
Tabela com os dados que devem ser adicionados aos resultados  

Efeito da _Dieta_ na fecundidade (X^2^=306.39; df=2,33; *P*<0.001)  

#### Análise de resíduos

Como sabemos se os dados obedecem a distribuição Poisson?  
    - qqp (quantile-quantile plot) _Aula anterior_  
    - plot quantile  
    - "Envelope"  
    - Análise pelo resíduo da deviancia e seu grau de liberdade  
<br>  
Plot quantile  
```{r Plot quantile}
par(mfrow=c(2,2)) #linhas,colunas
plot(ovi1,which=c(1:4),pch=20)
```
<br>
Envelope

Precisa instalar o pacote `RT4bio`
```{r Envelope, message=FALSE, warning=FALSE}
library(RT4Bio)
rdiagnostic(ovi1)
```  
<br>
Análise de resíduo
```{r analise de residuo}
summary(ovi1)
```
Residual deviance: 130.51  on 42  degrees of freedom
```{r}
130.51/42
```
### GLM Binomial Negativa

```{r}
m0b=glm.nb(ovos~1) #binomial negativa glm.nb
m1b=glm.nb(ovos~Dieta)
anova(m0b,m1b)
```
#### *ANODEV*
```{r, message= FALSE, warning= FALSE}
anova(m1b)
```
Efeito da _Dieta_ na fecundidade (X^2^=54.078; df=2,33; *P*<0.001)  
<br>
  
#### Análise de resíduo
```{r}
par(mfrow=c(2,2))
plot(m1b,which=c(1:4),pch=20)
rdiagnostic(m1b)
summary(m1b)
```  
<br>
Residual deviance: 48.201  on 42  degrees of freedom  
```{r}
48.201/42
```
Podemos aceitar a distribuição Binomial Negativa para os nossos dados, pois é onde o erro tem menor variação.
<br>  

### Análise de contraste para separação das médias    
- Vamos tentar juntas os níveis/tratamentos que tem médias mais próximas
- Criar modelos e compará-los  
        - Se existe diferença entre os modelos os níveis são diferentes;  
        - Se não há diferença entre os modelos (*P*>0.05) os tratamentos não apresentam diferença.

```{r}
Dieta= as.factor(Dieta)
medias=tapply(ovos, Dieta, mean)
medias

sort(medias)
``` 
Vamos tentar juntas os níveis/tratamentos que tem médias mais próximas
```{r}
dieta2=Dieta
dieta2
```

```{r}
levels(dieta2)[1]= "cocpug"
levels(dieta2)[3]= "cocpug"
levels(dieta2)
```
Criando modelo com os níveis _cochonilha_ e _pulgão_ amalgamados
```{r}
m2b=glm.nb(ovos~dieta2)
anova(m1b,m2b)
```
*P*= 0.11, então os modelos podem ser amalgamados;  
Cochonilhas e pulgão não apresentam diferença significativa;
<br>
Poderiamos amalgamar _Dieta_ ovos e cochonilhas ?
```{r}
dieta3=Dieta
dieta3
levels(dieta3)[1]= "ovcoc"
levels(dieta3)[2]= "ovcoc"
levels(dieta3)
m3b=glm.nb(ovos~dieta3)
anova(m1b,m3b)
```
Os modelos apresentam diferença significativa, não podemos amalgamálos.

Logo, podemos definir que temos as letras  
- Pulgão **a**  
- Cochonilha **a**  
- Ovos **b**  

#### Gráfico _Boxplot_  
```{r}
boxplot(ovos~Dieta,
 ylab="Nº de ovos",
 ylim=c(0,150),
 las=1,
 names.arg = c("Cochonilha","Ovos", "Pulgão"),
 col=c("gray","lightgreen", "darkgreen"))
 text(0.7,100,"a")
 text(1.7,50,"b")
 text(2.7,112,"a")
```

### Lembrar de fazer o `detach` para desafixar a tabela do programa  

Risco de "chamar" variável de outra tabela por ter nomes identicos  

```{r}
detach(dados)
```

#### Salvar documento `.docx` > Mostrar documento salvo  

<br>
<br>




